【裁判字號】    92,台非,11
【裁判日期】    920109
【裁判案由】    違反毒品危害防制條例
【裁判全文】
最高法院刑事判決                                  九十二年度台非字第一一號
    上訴人  最高法院檢察署檢察總長
    被  告  甲○○
右上訴人因被告違反毒品危害防制條例案件，對於台灣高等法院台南分院中華民國八
十九年十月十九日第二審確定判決（八十九年度上更(一)字第三○八號，起訴案號：台
灣雲林地方法院檢察署八十八年度偵字第二三五九、二三六○號），認為部分違法，
提起非常上訴，本院判決如左：
    主  文
原判決關於甲○○罪刑部分撤銷。
甲○○共同販賣第二級毒品，處有期徒刑柒年陸月。扣案之甲基安非他命貳小包（驗
餘淨重貳點伍捌貳玖公克）、甲基安非他命壹大包（驗餘淨重拾陸點貳伍肆公克）
及電子秤壹台上遺留之安非他命殘渣均沒收銷燬之，另夾鏈袋壹包（內有空夾鏈袋玖
個）、電子秤壹台均沒收。販賣第二級毒品所得新台幣壹萬貳仟元沒收，如全部或一
部不能沒收時，以其財產抵償之。
    理  由
非常上訴理由稱：「按判決不適用法則或適用不當者，為違背法令，刑事訴訟法第三
百七十八條定有明文。復按刑法關於累犯之規定，以受有期徒刑之執行完畢，或受無
期徒刑或有期徒刑一部之執行而赦免後，五年以內再犯有期徒刑以上之罪者，為其成
立要件，此觀之刑法第四十七條之規定甚明。又所謂執行完畢，其在監獄執行期滿者
，固不待言；如係經假釋出獄者，須在無期徒刑假釋後滿十五年，或在有期徒刑所餘
刑期內未經撤銷假釋者，其未執行之刑，始得以已執行論。如其為二以上徒刑併執行
者，假釋所定最低應執行之期間，合併計算之，其所餘刑期（即殘刑期間），亦應合
併計算，此期間既無從區分，則必於期間內未經撤銷假釋，該併執行之各罪所未執行
之刑，始以已執行論（最高法院八十八年第二次刑事庭會議決議參照）。本件被告甲
○○於民國八十三年間因違反肅清煙毒條例、麻醉藥品管理條例、侵占三案，經台灣
高等法院台中分院各判處有期徒刑三年一月、七月、四月確定，並經該院於八十四年
十二月五日定應執行刑為有期徒刑三年十月（八十四年度聲字第一○三二號），經檢
察官指揮執行，其刑期自八十四年五月四日起算，至八十八年三月二日期滿（台灣彰
化地方法院檢察署檢察官八十五年度執更乙字第八○號執行指揮書）。嗣又接續執行
另案偽造有價證券、贓物罪之殘餘刑期有期徒刑二年三月三日（原刑期為有期徒刑四
年八月），刑期自八十八年三月三日起算，至九十年六月五日期滿（台灣彰化地方法
院檢察署檢察官八十四年度執助甲字第五五八號執行指揮書，該指揮書已註明『分別
執行合併計算刑期』）。上開二案合併執行後，於八十七年五月二十日假釋付保護管
束，其合併執行縮短刑期後之假釋期滿日為九十年四月十日，有各該執行卷、刑案資
料查註紀錄表、台灣台中監獄報請假釋報告表及報請撤銷假釋報告表在卷可稽。足見
被告所犯肅清煙毒條例、麻醉藥品管理條例、侵占三案所定執行刑有期徒刑三年十月
尚未執行完畢，則被告於八十八年四月十六日再犯本件販賣第二級毒品安非他命罪，
顯係在假釋期間內犯罪，依上開說明，自不能構成累犯，乃原法院對上情未詳予調查
，誤認被告所犯肅清煙毒條例、麻醉藥品管理條例、侵占三案所定執行刑有期徒刑三
年十月，已於八十八年三月二日假釋期滿執行完畢，五年以內再犯本件之罪，合乎累
犯之要件，遽依刑法第四十七條規定，論以累犯並加重其刑，顯有適用法則不當之違
背法令。案經確定且於被告不利，爰依刑事訴訟法第四百四十一條、第四百四十三條
規定提起非常上訴，以資糾正」等語。
本院按判決不適用法則或適用不當者，為違背法令，刑事訴訟法第三百七十八條定有
明文。又刑法關於累犯之規定，以受有期徒刑之執行完畢，或受無期徒刑或有期徒刑
一部之執行而赦免後，五年以內再犯有期徒刑以上之罪者，為其成立要件，此觀之刑
法第四十七條之規定甚明。而所謂「執行完畢」，其在監獄執行期滿者，固不待言；
如係經假釋出獄者，須在無期徒刑假釋後滿十五年，或在有期徒刑所餘刑期內未經撤
銷假釋者，其未執行之刑，始得以已執行論。如其為二以上徒刑併執行者，假釋所定
最低應執行之期間，合併計算之，其所餘刑期（即殘刑期間），亦應合併計算，此期
間既無從區分，則必於期間內未經撤銷假釋，該併執行之各罪所未執行之刑，始以已
執行論。此觀刑法第七十九條第一項前段、第七十九條之一第一項、第三項之規定自
明。是以，在二以上有期徒刑合併執行之情形，經許其假釋出獄者，不論假釋出獄前
所執行之期間是否已逾其中任一罪之刑期，在假釋期間內均應認為尚未執行完畢；斯
時，若再犯有期徒刑以上之罪，自不得論以累犯。本件被告甲○○係於民國八十三年
間因違反肅清煙毒條例、麻醉藥品管理條例、侵占三案，經台灣高等法院台中分院各
判處有期徒刑三年一月、七月、四月確定，並經該院於八十四年十二月五日以八十四
年度聲字第一○三二號裁定，定應執行刑為有期徒刑三年十月，其刑期自八十四年五
月四日起算，至八十八年三月二日期滿，嗣又接續執行另案偽造有價證券、贓物罪之
殘餘刑期有期徒刑二年三月三日（原刑期為有期徒刑四年八月），刑期自八十八年三
月三日起算，至九十年六月五日期滿，此分別有台灣彰化地方法院檢察署檢察官八十
五年度執更乙字第八○號、八十四年度執助甲字第五五八號執行指揮書足憑，後者且
註明「分別執行合併計算刑期」。而該二案合併執行後，於八十七年五月二十日假釋
付保護管束，其合併執行縮短刑期後之假釋期滿日為九十年四月十日，亦有最高檢察
署刑案資料查註紀錄表、台灣台中監獄報請假釋報告表及報請撤銷假釋報告表在卷可
稽。揆諸首揭說明，被告因犯肅清煙毒條例、麻醉藥品管理條例、侵占三案所定執行
刑有期徒刑三年十月，應認尚未執行完畢，其於八十八年四月十六日再犯販賣第二級
毒品罪，顯係在假釋期間內犯罪，自不能構成累犯。原確定判決誤認被告所犯肅清煙
毒條例、麻醉藥品管理條例、侵占三案所定執行刑有期徒刑三年十月，已於八十八年
三月二日假釋期滿執行完畢，於五年內再犯本件之罪，而依刑法第四十七條規定，論
以累犯並加重其刑，自有判決適用法則不當之違法。案經確定，且係不利於被告，非
常上訴意旨執以指摘，洵有理由，應由本院將原確定判決關於被告罪刑部分撤銷，並
另行判決如主文第二項所示，以資救濟。
據上論結，應依刑事訴訟法第四百四十七條第一項第一款但書，刑法第十一條前段、
第二十八條，毒品危害防制條例第四條第二項、第十八條第一項前段、第十九條第一
項，判決如主文。
中      華      民      國    九十二    年      一      月      九      日
                              最高法院刑事第十二庭
                                  審判長法官  張  淳  淙
                                        法官  謝  俊  雄
                                        法官  蘇  振  堂
                                        法官  張  春  福
                                        法官  呂  丹  玉
      右正本證明與原本無異
                                              書  記  官
中      華      民      國    九十二    年      一      月     十五     日


司法院資訊處製作；財團法人民間司法改革基金會備份。
